臺灣高雄地方法院民事判決　　　　　　　94年度訴字第2794號
原　　　告　丁○○
　　　　　　乙○○
　　　　　　丙○○
兼 右二 人　甲○○
法定代理人
共　　　同　林瑩蓉律師
訴訟代理人
被　　　告　戊○○○
訴訟代理人　蘇俊誠律師
上列當事人間債務人異議之訴事件，本院於民國94年12月15日言
詞辯論終結，判決如下：
  主      文
原告之訴駁回。
訴訟費用由原告負擔。
  事實及理由
一、原告主張：緣臺灣高等法院高雄分院於民國90年5 月16日，
    以88年度上更(一)字第43號民事判決（下稱「系爭判決」），
    判令原告丁○○與訴外人林春足（已歿）應回復坐落高雄市
    三民區○○○路243 號建物（下稱「系爭建物」）內汽車升
    降機入口位置之三面圍牆，並將舖於汽車升降機入口之鋼板
    、鋼樑拆除確定，被告遂以系爭判決為執行名義，向本院民
    事執行處聲請強制執行。惟原告丁○○於93年12月13日向高
    雄市政府工務局建管課申請系爭建物之原始平面竣工圖後，
    始發現系爭建物內汽車升降機入口位置並無系爭判決所稱之
    三面圍牆之設計規劃，故系爭判決顯有違誤。再者，系爭建
    物原為林順發所有，並由原告丁○○及訴外人林清忠、林建
    宏三人繼承，林春足並非系爭建物之所有權人，系爭判決認
    林春足係繼承人，亦有錯誤。茲因原告丁○○係於系爭判決
    確定後，向高雄市政府工務局建管課申請系爭建物之原始平
    面竣工圖時，始發現系爭建物內汽車升降機入口位置並無系
    爭判決所稱之三面圍牆之設計規劃，且林春足之繼承人即原
    告乙○○、丙○○、甲○○等3 人，於林春足死亡後，方知
    有系爭判決存在。為此，爰依強制執行法第14條第1 項前段
    之規定，提起債務人異議之訴，並聲明請求：(一)本院92年度
    執字第28289 號回復原狀等強制執行事件，就原告丁○○應
    回復系爭建物內汽車升降機入口位置之三面圍牆之強制執行
    程序，應予撤銷。(二)本院92年度執字第28289 號回復原狀等
    強制執行事件，就原告乙○○、丙○○、甲○○應回復系爭
    建物內汽車升降機入口位置之三面圍牆，並將舖於汽車升降
    機入口之鋼板、鋼樑拆除之強制執行程序，應予撤銷。
二、被告則以：原告所主張之事由，均非在系爭判決確定後始發
    生，故本件與強制執行法第14條第1 項前段，得提起債務人
    異議之訴之規定不符，原告請求自無理由等語為辯。並聲明
    ：駁回原告之訴。
三、兩造不爭執之事實：
  (一)臺灣高等法院高雄分院於90年5 月16日，以88年度上更(一)字
    第43號民事判決，判令原告丁○○與訴外人林春足，應回復
    系爭建物內汽車升降機入口位置之三面圍牆，並將舖於汽車
    升降機入口之鋼板、鋼樑拆除確定。
  (二)被告於92年6 月25日以系爭判決為執行名義，向本院民事執
    行處聲請強制執行，迄本件言詞辯論終結時止，強制執行程
    序均尚未終結。
  (三)乙○○、丙○○、甲○○等3人為訴外人林春足之繼承人。
四、得心證之理由：本件依兩造之陳述，其爭執之重點應為：原
    告得否依強制執行法第14條第1 項前段之規定，提起本件債
    務人異議之訴？
五、經查：
  (一)按執行名義成立之後，如有消滅或妨礙債權人請求之事由發
    生，債務人得於強制執行終結前，向執行法院對債權人提起
    異議之訴。如以裁判為執行名義時，其為異議之原因之事實
    發生在前訴訟言詞辯論終結後者，亦得主張之；執行名義無
    確定判決同一之效力者，於執行名義成立前，如有債權不成
    立或消滅或妨礙債權人請求之事由發生，債務人亦得於強制
    執行程序終結前提起異議之訴，強制執行法第14條第1 項、
    第2 項，分別定有明文。故依前開規定，執行名義倘為確定
    判決，因既判力之基準時點，係事實審言詞辯論終結，是必
    須該確定判決事實審言詞辯論終結後，有消滅或妨礙債權人
    請求之事由發生，債務人始得於強制執行終結前，向執行法
    院對債權人提起異議之訴。因而，倘債務人主張之事由在執
    行名義成立之前即已存在，不問債務人是否知悉，為執行名
    義之裁判縱有不當，亦非異議之訴所能救濟（參見最高法院
    83年度臺上字第2907號判決）。
  (二)本件原告丁○○雖以其於系爭判決確定後，向高雄市政府工
    務局建管課申請系爭建物之原始平面竣工圖時，始發現系爭
    建物內汽車升降機入口位置並無系爭判決所稱之三面圍牆之
    設計規劃，故系爭判決顯有違誤為由，提起本件異議之訴；
    原告乙○○、丙○○、甲○○等3 人，雖以系爭判決認系爭
    建物由原告丁○○及訴外人林春足繼承，林春足為系爭建物
    之所有權人係屬錯誤等語為由，提起本件異議之訴，惟此為
    被告所否認，且縱原告所述，系爭建物內汽車升降機入口位
    置，並無系爭判決主文第2 項所示之三面圍牆之設計規劃，
    林春足亦非系爭建物之所有權人等節為真正，原告所主張之
    前揭事由，於系爭判決事實審言詞辯論終結前，顯已存在，
    故依前開規定及說明，不問原告於何時知悉前揭事由，系爭
    判決認定有無不當，原告均無從執前揭事由，提起異議之訴
    。
  (三)再確定判決除當事人外，對於訴訟繫屬後為當事人之繼受人
    者亦有效力；執行名義為確定終局判決者，除當事人外，對
    於訴訟繫屬後為當事人之繼受人及為當事人或其繼受人占有
    請求之標的物者，亦有效力，民事訴訟法第401 條第1 項前
    段及強制執行法第4 條之2 第1 項第1 款，分別定有明文。
    本件訴外人林春足既為系爭確定判決之當事人，而原告乙○○、丙○○、甲○○為林春足之繼承人，揆諸上揭條文之規
    定，系爭確定判決對原告乙○○等3 人即有效力，不因原告
    乙○○等3 人是否知悉該確定判決之存在，而有不同。是原
    告乙○○等3 人，以其等不知有系爭判決存在為由，提起本
    件異議之訴，自難謂有理由。
六、綜上所述，本件原告所主張之前揭事由，於系爭判決事實審
    言詞辯論終結前既已存在，且原告乙○○、丙○○、甲○○
    為林春足之繼承人，則不問原告於何時知悉前揭事由，系爭
    判決認定有無不當，依前揭規定及說明，原告均無從執前揭
    事由，提起本件債務人異議之訴。從而，原告聲明請求撤銷
    本院92年度執字第28289 號回復原狀等強制執行事件，就原
    告丁○○應回復系爭建物內汽車升降機入口位置之三面圍牆
    之強制執行程序，暨本院92年度執字第28289 號回復原狀等
    強制執行事件，就原告乙○○、丙○○、甲○○應回復系爭
    建物內汽車升降機入口位置之三面圍牆，並將舖於汽車升降
    機入口之鋼板、鋼樑拆除之強制執行程序，均為無理由，應
    予駁回。
據上論結，本件原告之訴為無理由，應依民事訴訟法第78條，判
決如主文。
中　　華　　民　　國　　94　　年　　12　　月　　27　　日
                  民事第一庭  法　官　劉傑民
正本係照原本作成。
如不服本判決，應於送達後20日內，向本院提出上訴狀並表明上
訴理由，如於本判決宣示後送達前提起上訴者，應於判決送達後
10日內補提上訴理由書（須附繕本）。
中　　華　　民　　國　　94　　年　　12　　月　　27　　日
                              書記官　歐文政
